臺灣臺南地方法院刑事判決　　　　　　　　96年度訴字第30號
公　訴　人　臺灣臺南地方法院檢察署檢察官
被　　　告　乙○○
上列被告因違反毒品危害防制條例案件，經檢察官提起公訴（九
十五年度毒偵字第三二○四號），暨檢察官函請併案審理（九十
六年度毒偵字第七七八號），被告就犯罪事實為有罪之陳述，經
本院裁定進行簡式審判程序後，判決如下：
    主  文
乙○○施用第一級毒品，累犯，處有期徒刑拾壹月。扣案之第一
級毒品海洛因貳包（合計淨重零點壹陸公克），均沒收銷燬之；
扣案之毒品外包裝袋貳個，均沒收之。
    事  實
一、乙○○前因違反毒品危害防制條例案件，經本院以九十二年
    度訴字第三號判決判處有期徒刑七月確定，入獄執行後於民
    國九十三年七月一日縮刑期滿執行完畢；另因施用毒品犯行
    ，經本院以九十一年度毒聲字第二○六六號裁定送戒治處所
    施以強制戒治後，於九十二年十二月二日強制戒治執行完畢
    出戒治處所，轉送監獄繼續執行上開有期徒刑。詎其仍不知
    悔改，復於前開強制戒治執行完畢釋放後五年內，另基於反
    覆施用第一級毒品海洛因之犯意，自九十五年十一月間某日
    起至九十六年一月三十日某時許止，在其位於臺南市○○區
    ○○路一三一巷十二號住處及臺南市安平區某加油站廁所內
    ，先將第一級毒品海洛因加水後以針筒吸入，再將毒品注射
    入手臂靜脈之方式，施用第一級毒品海洛因多次。嗣乙○○
    分別於九十五年十二月二日下午一時許，在臺南市○○區○
    ○路與民生路交岔路口，因形跡可疑為警攔查，並當場扣得
    其所有供施用之第一級毒品海洛因二包（合計淨重零點一六
    公克），經臺灣臺南地方法院檢察署觀護人於同日採取乙○
    ○之尿液送請檢驗，結果呈鴉片類可待因及嗎啡陽性反應；
    及於九十六年一月三十一日下午三時許，為警持本院核發之
    搜索票前往臺南市○○區○○路四段二九三號三樓執行搜索
    ，並經乙○○同意採尿送驗後，檢驗結果亦呈鴉片類可待因
    及嗎啡陽性反應，而查悉上情。
二、案經臺南市警察局第二分局報請臺灣臺南地方法院檢察署檢
    察官偵查起訴及臺南市警察局第六分局報告臺灣臺南地方法
    院檢察署檢察官函送本院併案審理。
    理  由
一、本件被告乙○○所犯為死刑、無期徒刑或最輕本刑為三年以
    上有期徒刑以外之罪，其於準備程序中就被訴事實為有罪之
    陳述，經法官告知簡式審判程序之旨，並聽取公訴人之意見
    後，爰依刑事訴訟法第二百七十三條之一第一項規定，裁定
    由受命法官獨任進行簡式審判程序，合先敘明。
二、上揭犯罪事實，業據被告乙○○於本院審理時坦承不諱，且
    被告分別經臺灣臺南地方法院檢察署觀護人於九十五年十二
    月二日晚上九時四十五分許採集尿液（尿液檢體編號為Ｂ0
    0000000號）送臺灣檢驗科技股份有限公司以ＥＩＡ
    酵素免疫分析法、ＧＣ／ＭＳ氣相層析／質譜儀法檢驗結果
    ，確呈鴉片類可待因及嗎啡陽性反應；及經警於九十六年一
    月三十一日下午四時許採集尿液（尿液檢體編號為Ｆ－○二
    二號）送長榮大學毒物研究中心以酵素免疫分析法、氣相層
    析／質譜儀法檢驗結果，確呈鴉片類可待因及嗎啡陽性反應
    ，有臺灣臺南地方法院檢察署受保護管束人尿液檢體監管紀
    錄表、臺南市警察局第六分局調查乙○○涉嫌毒品案送驗尿
    液及年籍對照表、臺灣檢驗科技股份有限公司濫用藥物實驗
    室濫用藥物尿液檢驗報告、長榮大學毒物研究中心九十六年
    二月八日所出具之確認報告各一紙附卷可稽。按海洛因係由
    可待因及嗎啡等經化學合成而製得，經注射進入人體後，因
    代謝而分解又生成可待因及嗎啡，因此施打海洛因後，由尿
    液檢驗結果仍為可待因及嗎啡反應，是以，被告自白施打海
    洛因，而採尿化驗之結果呈現可待因及嗎啡陽性反應，核屬
    科學上合理之現象。另案發時經警在臺南市○○區○○路與
    民生路交岔路口扣得之白色粉末二包（合計淨重零點一六公
    克），經臺南市警察局第二分局依聯勤二○四廠之試劑檢驗
    盒海洛因試劑初步檢驗結果，呈嗎啡、海洛因反應，有臺南
    市警察局第二分局查獲乙○○涉毒品防制條例案初步檢驗報
    告書在卷可參，且經送法務部調查局以化學呈色法及氣相層
    析質譜儀分析法檢驗結果，確含第一級第六項毒品海洛因成
    分，有法務部調查局九十六年一月一日調科壹字第○九五二
    三○五三五○○號鑑定書一紙在卷可參。被告自承施用海洛
    因，且其尿液經送驗後亦有施用第一級毒品海洛因之尿液反
    應，而供其施用之物復為第一級毒品海洛因，由上開各情勾
    稽可得，足認被告確有施用第一級毒品海洛因之犯行。此外
    ，被告因施用毒品犯行，經本院以九十一年度毒聲字第二○
    六六號裁定送戒治處所施以強制戒治後，於九十二年十二月
    二日強制戒治執行完畢出戒治處所，轉送監獄繼續執行有期
    徒刑等情，有臺灣高等法院被告前案紀錄表及臺灣臺南地方
    法院檢察署刑案資料查註紀錄表附卷可按，被告於強制戒治
    執行完畢釋放後五年內再犯施用毒品犯行，依法應予追訴。
    綜上所查，被告自白核與事實相符，本件事證明確，被告犯
    行堪以認定。
三、查海洛因為第一級毒品，毒品危害防制條例第二條第二項第
    一款定有明文。是核被告所為，係犯毒品危害防制條例第十
    條第一項之施用第一級毒品罪。其施用前持有第一級毒品之
    低度行為，為施用第一級毒品之高度行為所吸收，不另論罪
    。又按刑法修正後犯罪行為人多次施用毒品之犯行，在法律
    評價上可適度充實接續犯、集合犯及複行為犯等包括一罪之
    概念，而依個案具體情形論之（參照九十五年五月臺灣高等
    法院暨所屬法院因應新修正刑法施行座談會研討結論）。復
    按刑事法若干犯罪行為態樣，本質上原具有反覆、延續實行
    之特徵，立法時既予特別歸類，定為犯罪構成要件之行為要
  　素，則行為人基於概括之犯意，在密切接近之一定時、地持
  　續實行之複次行為，倘依社會通念，於客觀上認為符合一個
  　反覆、延續性之行為觀念者，於刑法評價上，即應僅成立一
  　罪。最高法院九十五年度臺上字第一○七九號判決可資參照
  　。而施用毒品犯罪通常極易成癮，一旦身染毒癮，即有於短
  　時內密集施用之傾向，是此種犯罪類型本身即具有反覆實施
  　之特性，此參諸毒品危害防制條例對於施用毒品者，另施予
  　觀察、勒戒或強制戒治等戒除毒癮之保安處分，即可自明，
  　是此種反覆多次施用毒品犯行應列入「集合犯」範疇而論以
  　包括一罪。查本案被告於自九十五年十一月間某日起至九十
    六年一月三十日某時許止，施用第一級毒品海洛因多次，顯
    見被告確有施用毒品習慣，其所為應論以「集合犯」型態，
    為「包括一罪」，僅受一次之刑法評價，在此敘明。另臺灣
    臺南地方法院檢察署移送併辦（九十六年度毒偵字第七七八
    號）有關於被告施用第一級毒品海洛因犯行之部分，雖未據
    公訴人起訴，惟此部分犯行與業經起訴有罪部分之犯行，有
    集合犯之包括一罪關係，本院自得一併審理，附此敘明。又
    被告前因違反毒品危害防制條例案件，經本院以九十二年度
    訴字第三號判決判處有期徒刑七月確定，入獄執行後於九十
    三年七月一日縮刑期滿執行完畢，五年以內故意再犯本件有
    期徒刑以上之罪，為累犯，應依刑法第四十七條第一項之規
    定加重其刑。爰審酌被告一再施用毒品，其戒癮之意志力甚
    為薄弱，然其本質仍屬自戕身心之行為，尚未生巨大危害於
    整體社會，及其犯罪後坦承犯行，態度良好等一切情狀，量
    處如主文所示之刑，以資懲儆。
四、扣案之第一級毒品海洛因二包（合計淨重零點一六公克）為
    第一級毒品，屬違禁物，已如前述，應依毒品危害防制條例
    第十八條第一項前段之規定，沒收銷燬之。另扣案之毒品外
    包裝袋二個，既係用於包裹毒品，防其裸露、逸出、潮濕，
    便於持有藉以施用，亦為被告供本件施用第一級毒品海洛因
    所用之物，又非屬毒品危害防制第十九條第一項規定應沒收
    之物，應併依刑法第三十八條第一項第二款規定，宣告沒收
    之（最高法院九十一年度臺上字第四○七六號、第四四一六
    號判決參照）。末按刑罰法令關於沒收之規定，兼採職權沒
    收主義與義務沒收主義。職權沒收，係指法院就屬於被告所
    有，供犯罪所用、預備用或因犯罪所得之物，仍得本於職權
    斟酌是否宣告沒收，例如刑法第三十八條第一項第二款、第
    三款、第三項前段等規定屬之。最高法院九十三年度臺上字
    第三二六三、五四一八號判決可資參照。查本件未扣案之被
    告用以施用第一級毒品海洛因之注射針筒，已為被告丟棄於
    垃圾桶並交由垃圾車清運一情，業據其供陳在卷，參酌上開
    注射針筒價值非高，應無人撿拾回收供作他用，是該等注射
    針筒既無證據足資證明尚存在，為免將來執行發生困難，爰
    不併予宣告沒收，附此敘明。
據上論斷，應依刑事訴訟法第二百七十三條之一第一項、第二百
九十九條第一項前段，毒品危害防制條例第十條第一項、第十八
條第一項前段，刑法第十一條前段、第四十七條第一項、第三十
八條第一項第二款，判決如主文。
本案經檢察官甲○到庭執行職務。
中　　華　　民　　國　　96　　年　　4 　　月　　25　　日
       　　　　　　　刑事第四庭  法  官  楊佳祥
以上正本證明與原本無異。
如不服本判決，應於收受送達後10日內向本院提出上訴書狀（應
附繕本）。
     　　　　　　　　　　　　　　書記官  陳世勳
中　　華　　民　　國　　96　　年　　4 　　月　　25　　日
附錄論罪科刑實體法條文：
毒品危害防制條例第十條：
施用第一級毒品者，處六月以上五年以下有期徒刑。
施用第二級毒品者，處三年以下有期徒刑。
